臺灣嘉義地方法院刑事判決　　　　　　　　　　　　　　九十年度訴字第六二四號
　　公　訴　人　臺灣嘉義地方法院檢察署檢察官
　　被　　　告　丙○○
右列被告因違反著作權法案件，經檢察官提起公訴（九十年度偵字第五二九四號），
本院判決如左：
    主  文
丙○○連續以明知為侵害著作權之物，意圖營利而交付之方法，侵害他人之著作權，
處有期徒刑陸月，如易科罰金，以參佰元折算壹日。扣案如附表一、二所示之音樂Ｃ
Ｄ共伍百玖拾片、電影ＶＣＤ共參百貳拾伍片，均沒收。
    事  實
一、丙○○明知不詳姓名年籍之成年男子「阿中」所販售之音樂ＣＤ及電影ＶＣＤ，
    係他人未經附表一、二所示著作財產權人同意或授權，而擅自重製之侵害著作權
    之盜版品，竟意圖營利，基於概括之犯意，向「阿中」以每片音樂ＣＤ、每部電
    影ＶＣＤ分別為新臺幣（下同）八十元、一百二十元之價格，購入擅自重製詳如
    附表之美商迪士尼企業股份有限公司等電影視聽著作權人及滾石國際音樂股份有
    限公司等錄音著作權人，享有著作權之音樂ＣＤ及電影ＶＣＤ，並連續於民國九
    十年七月十五日，在嘉義市家樂福夜市擺攤；同年月十六日在嘉義縣民雄鄉西安
    村一一一號前夜市擺攤，以音樂ＣＤ一百元、電影ＶＣＤ一百五十元之價格販賣
    予不特定人，侵害附表一、二所示公司之著作財產權。嗣於九十年七月十六日二
    十時許，為著作權人委任之代理人會警查獲，扣得詳如附表之擅自重製音樂ＣＤ
    五百九十片、電影ＶＣＤ三百二十五片（起訴書誤為三百二十七片）。
二、案經附表所示公司訴由嘉義縣警察局移送臺灣嘉義地方法院檢察署檢察官偵查起
    訴。
    理  由
一、訊據被告丙○○坦承上揭販入及賣出音樂ＣＤ及電影ＶＣＤ之行為，惟辯稱平日
    沒有聽過音樂ＣＤ及電影ＶＣＤ，也沒有買過，不知係盜版品云云。經查，扣案
    之音樂ＣＤ及電影ＶＣＤ，均係最近發行之音樂及電影，甚有尚未在臺灣地區電
    影院上映之影片等情，有告訴代理人乙○○、甲○○之陳報狀在卷可參，而市面
    上音樂ＣＤ有固定經銷管道，一般市價大約三百五十元至三百八十元間，且ＣＤ
    封面有鐳射標，撕帶上會有公司名稱，而扣案盜版音樂ＣＤ包裝製作粗糙，其上
    所載公司地址、字號均錯誤；正版電影ＶＣＤ一部市價約六百元至七百五十元間
    ，且ＶＣＤ片上有精美彩色印刷，封面會有鐳射印刷防偽標籤貼紙，而扣案盜版
    電影ＶＣＤ印刷粗糙，且無上開防偽標示，且印上正版帶所無之「中文字幕原版
    引進」字句，一看即知係仿冒品等情，亦據告訴代理人乙○○、甲○○到庭比對
    扣案盜版品後陳明在卷，參以被告供稱扣案音樂ＣＤ及電影ＶＣＤ是向一名姓名
    年籍不詳綽號「阿中」購入，每片音樂ＣＤ及電影ＶＣＤ分別以八十元、一百二
    十元購入，一百元、一百五十元之價格賣出，其進貨方式、進貨價格及銷售價格
    偏低等情節觀之，均顯與常情不符，再徵諸政府大力宣導保護著作權之觀念已有
    多年，此乃為一般常識，被告實難諉為不知。是其所辯均為卸責之詞，不足採信
    。此外，並有告訴人方面提供之正版光碟片封面、營利事業登記證及經濟部公司
    執照、委任狀等權利證明資料在卷可憑，復有附表所示之盜版音樂ＣＤ五百九十
    片、電影ＶＣＤ三百二十五片扣案可佐，本件事證明確，被告犯行洵堪認定。
二、被告明知係侵害他人錄音著作之物，意圖營利而交付，侵害告訴人之著作權，核
    其所為，係犯著作權法第八十七條第二款、第九十三條第三款之明知為侵害著作
    權之物，意圖營利而交付罪。被告意圖散布而陳列或持有侵害著作權之物之低度
    行為，為其交付侵害著作權之物之高度行為所吸收，不另論罪。其先後多次侵害
    著作權犯行，時間緊接，所犯罪名相同，顯係基於概括之犯意反覆為之，為連續
    犯，應依刑法第五十六條之規定以一罪論，並加重其刑。被告意圖營利而交付之
    盜版音樂ＣＤ及電影ＶＣＤ內容，係重製附表一、二所示著作權人享有著作權之
    著作，被告以一交付行為，侵害多數著作權人之法益，為想像競合犯，依刑法第
    五十五條之規定，應從一重處斷。公訴人認被告係犯著作權法第九十四條之常業
    罪云云，然按刑法上所謂常業犯，指反覆以同種類行為為目的之社會活動之職業
    性犯罪而言，至於犯罪所得之多寡，是否恃此犯罪為唯一之謀生職業，則非所問
    （最高法院八十五年度臺上字第五一Ｏ號判例參照）；查本件被告係於九十年七
    月十五日，始第一次在嘉義市家樂福夜市擺攤販售盜版音樂ＣＤ及電影ＶＣＤ，
    並於次日晚上八時許，在民雄鄉西安村一一一號前夜市擺攤時即為警查獲，而被
    告係從事駕駛挖土機工作，因景氣不好，於九十年七月份後到工地當零時工等情
    ，業據被告於本院審理時陳明在卷，以其販賣時間僅二日，期間並非長久，尚未
    具反覆性，且期間被告復另有其他工作，是以難認被告係以此行為為目的之社會
    活動之職業性犯罪，其所為應非屬常業犯，是公訴人之上開認定尚有未洽，惟起
    訴之基本事實相同，爰依法變更起訴法條。爰審酌被告為圖不法利益，竟連續販
    賣盜版音樂ＣＤ及電影ＶＣＤ，對著作權人之權益影響甚巨，暨其犯罪之動機、
    手段、智能、犯後態度良好，尚知悔悟等一切情狀，量處如主文所示之刑，並諭
    知易科罰金之折算標準。扣案如附表一、二所示之盜版音樂ＣＤ及電影ＶＣＤ，
    為被告所有且供犯罪所用之物，應依刑法第三十八條第一項第二款規定，併予宣
    告沒收。
據上論斷，應依刑事訴訟法第二百九十九條第一項前段、第三百條，著作權法第九十
三條第三款、第八十七條第二款，刑法第十一條前段、第五十六條、第五十五條、第
四十一條第一項前段、第三十八條第一項第二款，罰金罰鍰提高標準條例第二條，判
決如主文。
本案經檢察官陳昭廷到庭執行職務
中      華      民      國    九十一    年      四      月    十六    日
                                      臺灣嘉義地方法院刑事第三庭
                審判長法官  沈  福  財
                                                法官  許  兆  慶
                                                法官  陳  端  宜
右正本證明與原本無異。
如不服本判決，應於判決送達後十日內，向本院提出上訴狀。
中      華      民      國    九十一    年      四      月    十六    日
                                              書記官  尹  玉  琪
附表一（扣案電影ＶＣＤ）：
編號    中文片名                扣案數量        著作權人
一      珍珠港                  八              美商迪士尼企業股份有限公司
二      一○二真狗              六              同右
三      巴斯光年                一              同右
四      失落的帝國              廿八            同右
五      千驚萬險                十六            美商時代華納娛樂公司
六      讓愛傳出去              四              同右
七      ＡＩ人工智慧            十六            同右
八      貓狗大戰                十三            同右
九      麻辣女王                十二            同右
十      生死極速                二十二          同右
十一    甜蜜的十一月            二              同右
十二    以毒攻毒                八              同右
十三    致命砍人節              八              同右
十四    碰碰猴                  二              美商廿世紀福斯影片股份有限
                                                公司
十五    鵝毛筆                  十八            同右
十六    心花怒放                六              同右
十七    紅磨坊                  十二            同右
十八    怪醫杜立德２            五              同右
十九    神鬼戰士                四              美商美國環球影片股份有限公
                                                司
廿      神鬼傳奇２              六              同右
廿一    下一個還是你            四              美商哥倫比亞影片股份有限公
                                                司
廿二    臥虎藏龍                十四            同右
廿三    魔鬼複製人              二              同右
廿四    愛上新郎                八              同右
廿五  偷拐搶騙                十二            同右
廿六    巔峰極限                十              同右
廿七    心靈訪客                六              同右
廿八    千鈞一刻                十二            美商新線製作股份有限公司
廿九    辣妹搶銀行              八              同右
卅      神龍傳奇                八              同右
卅一    內神外鬼                八              美商派拉蒙影片股份有限公司
卅二    古墓奇兵                十二            同右
卅三    靈異總動員              八              同右
卅四    全面追緝令              十              同右
卅五    靈異大逆轉              六              同右
附表二（扣案音樂ＣＤ）：
編號    扣案ＣＤ名稱        數量    錄音著作歌曲名稱      著作權人
一      五月天人生海海等    二十七  侯鳥                  滾石國際音樂股份
                                                          有限公司
二      鄭秀文完整等        六十七  完整                  華納國際音樂股份
                                                          有限公司
三林凡都是他等        四十九  都是他                上華國際企業股份
                                                          有限公司
四      蟑螂第四蟑等        十七    分手                  福茂唱片音樂股份
                                                          有限公司
五      侯湘婷愛之旅等      六十九  心想飛                科藝百代股份有限
                                                          公司
六      黎明等              六十八  看上她                新力哥倫比亞音樂
                                                          股份有限公司
七      劉德華天開了等      一一○  空心                  博德曼股份有限公
                                                          司
八      曾寶儀我們的童話等  二十二  存在                  豐華唱片股份有限
                                                          公司
九      蔡健想信等          五十三  記念                  環球國際音樂股份
                                                          有限公司
十      楊乃文應該等        三十三  應該                  魔岩唱片股份有限
                                                          公司
十一    Joey喜歡祖兒等      七十一  習慣你                艾迴股份有限公司
十二    呂方Dear等          四      Dear                  宇宙國際音樂股份
                                                          有限公司
附錄論罪科刑法條：
著作權法第九十三條第三款
有左列情形之一者，處二年以下有期徒刑，得併科新臺幣十萬元以下罰金：
三、以第八十七條各款方法之一侵害他人之著作權者。
著作權法第八十七條第二款
有下列情形之一者，除本法另有規定外，視為侵害著作權或製版權：
二、明知為侵害著作權或製版權之物而散布或意圖散布而陳列或持有或意圖營利而交
    付者。
